【裁判字號】    89,易,1350
【裁判日期】    891116
【裁判案由】    詐欺
【裁判全文】
臺灣屏東地方法院刑事判決                        八十九年度易字第一三五號
    公  訴  人  臺灣屏東地方法院檢察署檢察官
    被      告  丙○○
右被告因詐欺案件，經檢察官提起公訴（八十九年度偵字第四三三０號）本院判決如
左：
    主  文
丙○○連續意圖為自己不法之所有，以詐術使人將本人之物交付，處有期徒刑壹年陸
月。
    事  實
丙○○基於意圖為自己不法之所有之概括犯意，分別於民國（下同）八十年八月十日
、十一月七日、八十二年二月五日、六月五日、十二月二十等日期間，先後杜撰余先
生、阿珠、阿環、阿展等多人，連續在屏東縣屏東市鵬程里之菜市場，自任會首，共
向甲○○、向丁○○、李員、乙○○、李不纏、梁秀琴、李朝泉、蔡錦春、吳國威、
陳春美、張李娥等人招攬互助會，誑稱有上述余先生多人亦參加該數互助會，每會均
係新台幣五千元，會員數或為三十六會、三十會或五十四會，期間並曾冒用李朝泉之
名義，向會員誑稱李朝泉得標；甲○○等人不知有詐，甲○○遂參加七日與十日各一
會，七號之會進行至第三十會，十號之會進行至第三十三會時，丙○○竟無故止會、
向丁○○則參加八十年八月十日、八十二年二月五日各一會，待標得五號之會時丙○○即無故止會、陳春美參加七號之一會、蔡錦春參加七號之會二會，七十號之會二會
、李朝泉參加二十號之三會、梁秀琴參加七號及二十號之各二會、李不纏以吳華軒名
義參加五號之一會、乙○○參加七號之一會，二十號之二會及另一會、李員以朱先生
名義參加十號一會、張李娥以張太太名義參加七號之一會，並均如期交付會款，然丙○○於前述各會進行期間，連續冒用余先生等人之名義，向甲○○等人佯稱渠等得標
，使甲○○等人陷於錯誤而將會款交付予丙○○，迄八十三年五、六月間，因向丁○○所參加二月五日之會已經得標，欲向丙○○領取會款，及另有一會已屆，卻仍有五
名活會會員，甲○○等人始知受騙，總計甲○○等人共遭丙○○詐取新台幣（下同，
每次利息為一千六百元，每人每次應給付會首三千四百元，甲○○共被詐取六十三期
期會款、向丁○○共被詐取四十九期會款、陳春美共被詐取三十一期會款、蔡錦春共
被詐取七十一期會款、李朝泉共被詐取十八期會款、楊美琴共被詐取七十四期會款、
李不纏共被詐取十二期會款、乙○○共被詐取四十三期會款、李員共被詐取三十三會
款、張員共被詐取三十三期會款、張李娥共被詐取三十一期會款，共計四百五十八期
會款、一百五十五萬七千二百元）。案經甲○○訴請臺灣屏東地方法院檢察署檢察官
偵查起訴。
    理  由
一、訊據被告丙○○固供認有於右揭時地向前述甲○○等人招募上開互助會，並向告
    訴人等人收取會款之事實不諱，惟辯稱：告訴人甲○○所參加知會均已標得而為
    死會，且其互助會員名單上之人名均確有其人，惟現已無法找到其中任何一人，
    而其所以於中途止會，係因另遭他人倒會，無力支持云云。然查被告確有於上開
    時地，招募上述互助會，並向前述各人收取會款，然均不認識亦未曾見過余先生
    、阿珠、阿環、阿展前往標會，而被告復曾向證人李不纏誑稱證人李朝泉標得會
    款，並向其收取會款，然嗣經其詢問李朝泉，李朝泉則表示並未標得該期會款，
    再於其中一會已至尾會，然當活會會員前往被告家中收取會款時，卻仍有五名活
    會會員到場之事實，業據告訴人甲○○、證人甲○○、向丁○○、李員、乙○○
    、李不纏、梁秀琴、李朝泉、蔡錦春、吳國威、陳春美、張李娥等人於檢察官偵
    查中及本院審理中證述綦詳，並有各會之會員名單卷可稽，且上述會員早於八十
    三年間即已遭被告倒會詐欺，迄八十九年始行找到被告，期間歷經六年時間，多
    數會員早已對索回會款未抱希望，而被告亦始終表示因另遭他人倒會，已無能力
    清償被害人等，是衡情被害人等所訴求者，無非為司法刑事之審判對被告為懲罰
    ，以取得正義之實現，自無憑白誣指誇大被告詐欺金額之必要，是渠等之證詞均
    應堪採信；再查，被告雖一再辯稱確有如會員名單所載之人參加互助會，然卻又
    表示已無法找到會員名單中之任何一人到庭作證，但上述互助會之會員均為屏東
    市鵬程里菜市場之攤販或附近住戶，此已經被告、證人告訴人等陳明，是參加被
    告互助會之會員既有很深之地緣關係，衡情其變異地址之可能性自然不高，然被
    告卻稱無法找到其中任何一人，足見其所辯確有上述余先生等人參加互助會一節
    ，不足採信，堪認告訴人等人均係遭被告冒用他人名義入會、標會之手段，以詐
    取會款。本件罪証已臻明確，被告上開所辯係卸責之詞，不足採信，被告之犯行
    堪以認定。
二、被告丙○○意圖為自己不法之所有，以詐術使人將本人之物交付之行為，係犯刑
    法第三百三十九條第一項之詐欺取財罪，其先後多次詐欺犯行之時間緊接、手段
    相同，所犯為構成要件相同之罪，顯係基於概括犯意所為，應依連續犯之規定以
    一罪論；又被告以一詐欺行為同時向多名會員行騙，為想像競合犯，應從一重處
    斷。審酌被告之素行、犯罪動機、以虛構人名入會及冒名標會以向會員詐取會款
    為犯罪手段、犯罪時間長達二年以上、犯罪之對象均為其鄉里間之鄰居舊識，年
    邁之老人、犯後一再飾詞否認犯行，迄未曾對被害人等為任何道歉或賠償，未見
    悔意，犯後態度不佳等一切情狀，爰量處如主文所示之刑。
據上論斷，應依刑事訴訟法第二百九十九條第一項前段，刑法第五十六條、第三百三
十九條第一項、第五十五條，罰金罰鍰提高標準條例第一條前段，判決如主文。
本案經檢察官楊挺宏到庭執行職務。
中      華      民      國      八十九      年      十一   月   十六    日
                                      臺灣屏東地方法院刑事第二庭
                                          法  官    莊鎮遠
右正本證明與原本無異。
對於本判決如有不服應於收受送達後十日內向本院提出上訴書狀上訴於台灣高等法院
高雄分院並按他造當事人之人數附具繕本。
                                          書記官   吳光璵
中      華      民      國      八十九      年      十一   月   十六    日
附錄本判決論罪之法條：
刑法第三百三十九條第一項
意圖為自己或他人不法之所有，以詐術使人將本人或第三人之物交付者，處五年以
下有期徒刑、拘役或科或併科一千元以下罰金。


司法院資訊處製作；財團法人民間司法改革基金會備份。
